臺灣基隆地方法院宣示判決筆錄　九十一年度基簡字第九０號
　　原　　　告　甲○○
　　訴訟代理人　乙○○
　　被　　　告　丙○○
右當事人間九十一年度基簡字第九０號侵權行為損害賠償事件於中華民國九十一年三
月二十日下午四時在本院民事第七法庭公開宣示判決出席職員如左：
　　　　　　　　法　　　官　蔡佳玲
　　　　　　　　法院書記官　陳碧玉
　　　　　　　　通　　　譯　楊博旭
朗讀案由兩造均未到
法官朗讀主文宣示判決，並諭知將判決主文、所裁判之訴訟標的及其理由要領，記載
於後：
    主　　　文
被告應給付原告新臺幣萬仟陸佰肆拾壹元，及自民國九十一年二月一日起至清償
日止，按年息百分之五計算之利息。
原告其餘之訴駁回。
訴訟費用由被告負擔四分之一，餘由原告負擔。
本判決第一項於原告以新臺幣壹萬壹仟元為被告供擔保後，得為假執行。
原告其餘假執行之聲請駁回。
    事實及理由要領
一、原告主張：被告於民國九十年十月七日上午六時許，駕駛車號二Ｎ─三六八號營
    業小客車，行經臺北縣萬里鄉○○○○路與港東路路口時，因左方車未讓右方車
    先行，撞及原告所有借由訴外人林佳鋒駕駛之車號ＣＨ─五八八二號自用小客車
    ，致原告車輛受損，支出修車費用新臺幣（下同）十三萬零三百十元，爰依侵權
    行為之法律關係，請求被告給付十三萬零三百十元，及自起訴狀繕本送達被告之
    翌日起至清償日止，按年息百分之五計算之利息。並提出臺灣省臺北縣區車輛行
    車事故鑑定委員會鑑定意見書影本一份、行車執照影本一張、估價單影本四張、
    照片十一張為證。
二、被告抗辯：伊確曾於前揭時、地駕駛二Ｎ─三六八號營業小客車撞及林佳鋒所駕
    駛之ＣＨ─五八八二號自用小客車，並承認有過失，但只佔七成，原告應負三成
    過失責任等語。
三、經查：
　(一)被告於前揭時、地駕駛二Ｎ─三六八號營業小客車，沿臺北縣萬里鄉○○路行駛
    ，行經港東路與東澳路路口時，適原告所有借由訴外人林佳鋒駕駛之車號ＣＨ─
    五八八二號自用小客車沿東澳路行駛至該路口，被告係左方車未暫停讓林佳鋒之
    右方車先行，致撞及原告所有之ＣＨ─五八八二號自用小客車，原告車輛因而受
    損等事實，為被告所自認，並有臺灣省臺北縣區車輛行車事故鑑定委員會鑑定意
    見書一份、現場及車損照片共十一張在卷可憑，堪信原告此項主張屬實。
　(二)按車輛行至無號誌而無交通警察指揮之交岔路口，同為幹線道或支線道者，如同
    為直行車，左方車應暫停讓右方車先行，道路交通安全規則第一百零二條第一項
    第二款定有明文。依現場照片所示，本肇事路段為無號誌而無交通警察指揮之交
    岔路口，且無幹、支線道之分，被告駕駛二Ｎ─三六八號營業小客車行經該路段
    左方車未暫停讓右方車先行，為肇事主因，被告於本件車禍之發生確有過失，原
    告之車輛因本件車禍碰撞受損，與被告之過失行為間顯有相當因果關係，原告主
    張被告應負過失侵權行為損害賠償責任，自屬有據。
四、按因故意或過失，不法侵害他人之權利者，負損害賠償責任，民法第一百八十四
    條第一項前段定有明文。本件被告因駕駛過失致原告所有之車輛碰撞受損，依上
    開規定應負賠償責任。查原告所有車號ＣＨ─五八八二號自用小客車，於九十年
    十月七日車禍毀損後，經委託益昌汽車修理場估價修復費用為十三萬零三百十元
    等情，業據原告提出估價單影本四張為證，核其修理項目均屬維修所必要之項目
    ，且被告亦不爭執，該受損汽車因本件車禍遭毀損，所需修復費用為十三萬零三
    百十元，應可認定。惟依民法第一百九十六條規定請求物被毀損所減少之價額，
    固得以修復費用為估定之標準，但以必要者為限，即修理材料以新品換舊品，應
    予折舊。原告之車輛為八十四年五月出廠，有行車執照影本可稽，至九十年十月
    七日肇事受損時止，依營利事業所得稅查核準則第九十五條第六項規定：「固定
    資產提列折舊採用定率遞減法者，以一年為計算單位，其使用期間未滿一年者，
    按實際使用之月數相當於全年之比例計算之，不滿一月者，以一月計」之方法計
    算結果，實際使用之年數為六年五月，其汽車及附加零件已有折舊，應將折舊部
    分予以扣除。本院依行政院所頒固定資產耐用年數表及固定資產折舊率表之規定
    ，其他業用客車之耐用年數為五年，依定率遞減法每年折舊千分之三百六十九，
    則原告請求之修理費中零件部分為十萬七千四百十元，依上開標準計算折舊額已
    逾原額之十分之九，按採定率遞減法者，其最後一年之折舊額，加歷年折舊累計
    額，其總和不得超過該資產成本原額之十分之九，爰依十分之九計算折舊額為九
    萬六千六百六十九元，扣除折舊額後，原告所得請求之零件費用為一萬零七百四
    十一元，加上不應折舊之烤漆及工資二萬二千九百元，合計為三萬三千六百四十
    一元。
五、又被告抗辯原告將車借予訴外人林佳鋒使用，林佳鋒駕駛該車行經無號誌之交岔
    路口未減速慢行，作隨時停車之準備，為肇事次因，亦與有過失，請求減輕賠償
    金額等語。經查，本件車禍之發生，固係被告駕駛車輛行至無號誌而無交通警察
    指揮之交岔路口，左方車未暫停讓右方車先行所致，然原告所有ＣＨ─五八八二
    號自用小客車駕駛人林佳鋒駕駛該車行經無號誌之交岔路口未減速慢行，作隨時
    停車之準備，亦有過失。惟按損害之發生或擴大，被害人與有過失者，法院得減
    輕賠償金額或免除之，該規定於被害人之代理人或使用人與有過失者，亦準用之
    ，民法第二百十七條第一項、第三項定有明文，所謂「使用人」乃指被害人利用
    該人之行為以擴大自己之活動範圍者而言（最高法院七十四年度台上字第一一七
    ０號判例意旨參照），本件原告將其所有之ＣＨ─五八八二號自用小客車借予訴
    外人林佳鋒使用，原告於車禍發生當時並未乘坐該車，原告顯非利用林佳鋒之駕
    駛行為以擴大自己之活動範圍，是駕駛人林佳鋒並非原告之代理人或使用人，被
    告即不得依前開規定主張減輕對原告之賠償金額，至於被告賠償原告後，得請求
    訴外人林佳鋒償還其與有過失所應分擔之賠償金額，乃另一民事求償問題，非本
    件所應審究。
六、從而，原告基於侵權行為之法律關係，請求被告給付三萬三千六百四十一元，及
    自起訴狀繕本送達翌日即九十一年二月一日起至清償日止，按年息百分之五計算
    之法定遲延利息，為有理由，應予准許，逾此部分之請求則無理由，應駁回之。
七、原告陳明願供擔保聲請宣告假執行，核無不合，爰酌定相當擔保金額，予以准許
    。至原告敗訴部分，其假執行之聲請已失依據，應予駁回。
中　　　華　　　民　　　國　　九十一　　年　　　三　　　月　　 二十　　 日
~B臺灣基隆地方法院基隆簡易庭
~B　　　　法院書記官　陳碧玉
~B　　　　法　　　官　蔡佳玲
右正本證明與原本無異。
本筆錄正本之送達，與判決正本之送達同一效力。
對於本件判決如有不服，應於收受送達後二十日內向本院提出上訴書狀，上訴於本院
合議庭，並按他造當事人之人數附俱繕本。
中　　　華　　　民　　　國　　九十一　　年　　　三　　　月　　二十五　　日
~B　　　　法院書記官　陳碧玉
